【裁判字號】    90,交上易,71
【裁判日期】    900502
【裁判案由】    公共危險等
【裁判全文】
臺灣高等法院高雄分院刑事判決          九十年度交上易字第七一號
    上訴人
    即被告  乙○○
右上訴人因公共危險等案件，不服臺灣高雄地方法院九十年度交易字第三六號中華民
國九十年一月三十日第一審判決（起訴案號：臺灣高雄地方法院檢察署八十九年度偵
字第二七一八二號），提起上訴，本院判決如左：
      主      文
原判決撤銷。
乙○○服用酒類，不能安全駕駛動力交通工具而駕駛，處有期徒刑貳月，如易科罰金
，以佰元折算壹日。又因過失傷害人，處有期徒刑肆月，如易科罰金，以佰元折
算壹日。應執行有期徒刑伍月，如易科罰金，以佰元折算壹日。緩刑年。
      事      實
一、乙○○尚無前科，甲知服用酒類或其他相類之物足以造成不能安全駕駛動力交通
    工具，有危險之虞，竟於八十九年十一月三十日晚間六時三十分許，在高雄市鼓
    山區壽山公園內與友人飲用台灣啤酒數瓶，已達反應較慢、思考改變、個性行為
    改變、精神混惑不清晰並影響駕駛而不能安全駕駛動力交通工具之狀況下，仍於
    酒後駕駛動力交通工具即車牌號碼ＹＷ─○五○七號自用小客車行駛，於翌日凌
    晨三時三十分許，沿高雄市○○○路內側快車道由北往南方向行駛，行經高雄市
    三民區○○○路與中華三路之陸橋上，甲知駕駛人應注意前方人車動態，以防危
    險之發生，又於市區道路駕駛，時速不得超過每小時四十公里，當時客觀上又無
    不能注意之情事，竟因酒醉而仍以每小時七十公里之高速超速行駛，疏未注意前
    方人車動態，適丙○○騎乘車牌號碼ＸＷＡ─二三八號重型機車同向途經該陸橋
    ，乙○○竟自後追撞，致使丙○○人車倒地，因而受疑似顏面骨骨折及多處撕裂
    傷之傷害。嗣經警到場處理，並經警以酒精測試器檢測酒精濃度，測得乙○○呼
    氣所含酒精濃度達每公升○˙三七毫克，而查獲其酒後駕駛等情。
二、案經乙○○於案件發覺前自首，並由丙○○訴由高雄市政府警察局三民第一分局
    報請臺灣高雄地方法院檢察署檢察官偵查起訴。
      理      由
一、訊據上訴人即被告乙○○對於在右揭時、地於飲酒後其吐氣所含酒精成份已達每
    公升○˙三七毫克，猶駕駛車牌號碼ＹＷ─○五○七號自用小客車行駛，途經高
    雄市三民區○○○路與河北二路交岔口陸橋時，竟超速自後追撞丙○○致其人車
    倒地，受有前開傷害之事實，均坦承不諱，並有被告為警查獲時其吐氣所含酒精
    成分測試值及高雄市政府警察局舉發違反道路通安全管理事件通知單、道路事故
    現場調查報告表等在卷可憑，並經告訴人丙○○指陳甲確，更有高雄醫學大學附
    設中和紀念醫院就醫證甲書在卷可考，足認被告自白與事實相符，堪信為真實。
    且按刑法第一百八十五條之三規定所謂「不能安全駕駛」，係抽象危險犯，並不
    以發生具體危險為必要，對於呼氣酒精濃度已達每公升零點五五毫克（○．五五
    ＭＧ＼Ｌ）以上，肇事率為一般正常人之十倍，認為已達不能安全駕車之標準，
    此業經法務部八十八年五月十八日以法八八檢字第○○一六六九號函告週知，應
    為絕對不能安全駕駛動力交通工具，且按就醫學文獻所知，酒精對人體造成之影
    響，於呼氣時酒精濃度達每公升零點二五毫克（約合體內血液中酒精濃度五○Ｍ
    Ｇ＼ＤＬ或零點零五％）即會輕度中毒，造成輕度協調功能降低；呼氣酒精濃度
    達每公升零點五毫克時（約合體內血液中酒精濃度一○○ＭＧ＼ＤＬ或零點一％
    ）屬輕到中度中毒症狀，出現反應較慢、感覺減低、影響駕駛之狀況；又飲酒後
    一小時許，其體內血液酒精濃度可達最高，飲酒一小時後其體內之酒精濃度隨即
    消減，此有分別有行政院國軍退除役官兵輔導委員會臺北榮民總醫院八十八年八
    月五日（八八）北總內字第二六八六八號函文、八十八年十月二十六日（八八）
    院賓文廉字第一三四○七號臺灣高等法院函中台北醫學院附設醫院精神科主任蔡
    尚穎「酒精對人體生理與行為之影響」一文可據。而本案被告為警查獲作測試酒
    精濃度時係酒後之翌日凌晨三時三十分許，其吐氣所含酒精濃度之測試已達為每
    公升○˙三七毫克，顯然於被告於駕車之始，其體內酒精濃度即高於肇事後所測
    得之數值，且被告猶駕車肇事，依前揭說甲，被告顯已達不能安全駕駛之情狀。
    再者，被告於行車之際，客觀尚並無不能注意之情事，又汽車行駛時駕駛人應注
    意車前狀況，並隨時採取必要之安全措施，在市區道路，時速不得超過四十公里
    ，此道路交通安全規則第一百一十四條第二款、第九十四條第三項訂有甲文，此
    規則亦為駕駛人所應熟知，遽被告竟超速行駛，疏未注意前方人車動態，顯有過
    失，且其因而導致告訴人受傷，其過失與告訴人之受傷間，有相當因果關係卓然
    甚甲。本案事證已臻甲確，被告酒後駕車之公共危險、過失傷害犯行，均洵堪認
    定。
二、核被告所為，係犯刑法第一百八十五條之三服用酒類不能安全駕駛動力交通工具
    而駕駛罪、第二百八十四條第一項前段之過失傷害罪。被告係汽車駕駛人，其酒
    醉駕車因而致人受傷，依法應負刑事責任，就上開過失傷害罪部分，應併依道路
    交通管理處罰條例第八十六條第一項之規定加重其刑。又被告於本案犯罪發覺前
    自首接受裁判，有證人即製作事故現場筆錄之警員柯秀鵬於本院調查中之證言可
    證，應就上開二罪併依刑法第六十二條前段之規定均減輕其刑。就上開過失傷害
    部分有加重減輕事由，應予先加重後減輕之。被告所犯上開酒後駕車與過失傷害
    罪二罪間，犯意各別，行為互殊，犯罪構成要件不同，應予分論併罰。
三、原審據以論罪科刑，固非無見，惟按(一)被告就本案二罪均係自首接受裁判，應依
    自首之規定減輕其刑，已如前述，原判決漏未依自首之規定減輕其刑。(二)就上開
    過失傷害罪部分，應依道路交通管理處罰條例第八十六條第一項之規定加重其刑
    ，原判決漏未加重。(三)原審於九十年一月二十九日開庭審理，辯論終結，並定期
    九十年二月七日宣判，此有審判筆錄及報到單可證，乃原審竟於九十年一月三十
    日即予宣判，其程序上亦有瑕疵。被告上訴意旨，以原審未審酌被告有自首之事
    實，指摘原判決不當，為有理由，且原判決亦有上開可議之處，自應由本院將原
    判決撤銷改判。爰審酌酒精成分對人之意識能力具有不良影響，超量飲酒後會導
    致對週遭事務之辨識及反應能力較平常狀況薄弱，因而酒後駕車在道路上行駛，
    對一般往來之公眾及駕駛人自身皆具有高度危險性，被告甲知上情，既漠視自己
    安危，更枉顧公眾行之安全，於服用酒類，酒後呼氣酒精濃度高達每公升○．三
    七毫克，已處於不能安全駕駛動力交通工具之狀態，仍駕駛車輛，導致發生車禍
    ，本不宜輕處，惟其犯罪後態度良好、已知悔悟、係偶發事故又無前科素行尚佳
    等一切情狀，分別量處如主文第二項所示之刑暨易科罰金之折算標準，並定其應
    執行之刑，以示懲儆。又被告前未受有期徒刑以上刑之宣告，有臺灣高等法院被
    告全國前案紀錄表一份附卷可稽，其受此次偵審程序及科刑判決之教訓後，應知
    警惕而無再犯之虞，且其犯罪後已與告訴人丙○○成立和解，有和解書一份附卷
    可稽，且告訴人丙○○亦表甲不願追究之意，本院認被告所受上開有期徒刑之宣
    告，以暫不執行為適當，併宣告緩刑三年。又刑法第四十一條得易科罰金之折算
    標準，已經總統於九十年一月十日修正公布，將其最重本刑為「三年以下有期徒
    刑以下之刑之罪」，提高為最重本刑為「五年以下有期徒刑以下之刑之罪」，被
    告行為後法律有變更，惟因被告所犯之罪其法定本刑為最重本刑為一年以下有期
    徒刑之罪，就本案不生影響，亦無比較適用新舊法律之問題，併予甲。
據上論結，應依刑事訴訟法第三百六十九條第一項前段、第三百六十四條、第二百九
十九條第一項前段、道路交通管理處罰條例第八十六條第一項、刑法第一百八十五條
之三、第二百八十四條第一項前段、第六十二條前段、第四十一條、第五十一條第五
款、第七十四條第一款、罰金罰鍰提高標準條例第一條前段、第二條，判決如主文。
本案經檢察官邱榮藏到庭執行職務。
中    華    民    國      九十      年       五       月         二     日
                              臺灣高等法院高雄分院刑事第九庭
                                  審判長法官  張甲松
                                        法官  陳吉雄
                                        法官  任森銓
右正本證甲與原本無異。
不得上訴。
                 書記官  張文斌
中    華    民    國      九十      年       五       月      四        日
附錄：本判決論罪科刑法條：
刑法第一百八十五條之三
服用毒品、麻醉藥品、酒類或其他相類之物，不能安全駕駛動力交通工具而駕駛者，
處一年以下有期徒刑、拘役或三萬元以下罰金。
刑法第二百八十四條第一項前段
因過失傷害人者，處六月以下有期徒刑、拘役或五百元以下罰金。致重傷者，處一年
以下有期徒刑、拘役或五百元以下罰金。
                                                                        Ｆ


司法院資訊處製作；財團法人民間司法改革基金會備份。
